臺灣臺北地方法院民事判決　　　　　　 96年度重訴字第619號
原　　　告　彰化商業銀行股份有限公司
法定代理人　丁○○
訴訟代理人　甲○○
被　　　告　聖霖生技有限公司
法定代理人　丙○○
被　　　告　乙○○
　　　　　　戊○○
訴訟代理人　鄭仁壽律師
上列當事人間請求清償借款事件，本院於民國96年8月6日言詞辯
論終結，判決如下：
    主    文
被告應連帶給付原告美金柒萬零捌拾元，及如附表一所示之利息
與違約金。
被告連帶給付原告新臺幣陸佰拾玖萬伍仟伍佰壹拾元，及如
附表二所示之利息與違約金。
訴訟費用由被告連帶負擔。
    事實及理由
壹、程序方面：
    本件依兩造所訂保證書一般條款第5條、授信約定書第22條
    及進口物資融資契約第26條等約定，均合意由本院為第一審
    管轄法院，故本院有管轄權。又被告聖霖生技有限公司（下
    稱被告聖霖公司）、乙○○未於言詞辯論期日到場，均核無
    民事訴訟法第386條所列各款情形，爰依原告之聲請，由其
    一造辯論而為判決。
貳、實體方面：
一、原告起訴主張：
(一)、被告聖霖公司自民國93年10月27日起陸續邀同其餘被告乙○
    ○、戊○○等連帶保證人，與原告彰化商業銀行股份有限公
    司簽訂保證書，約定就被告聖霖公司現在（包括過去所負，
    現在尚未清償）及將來對於原告所負之一切債務，以本金新
    臺幣（下同）2,000萬元為限額暨其利息、遲延利息、違約
    金、損害賠償及其他從屬於主債務人即被告聖霖公司之負擔
    ，願與被告聖霖公司負連帶清償之責。嗣被告聖霖公司即於
    93年10月27日與原告簽訂進口物資融資契約，約定融資額度
    均為美金55萬元，以供被告聖霖公司於約定動用期間內向國
    外採購物資或支付進口貨款，得向原告申請開發信用狀融墊
    委請原告保證、申請進口託收項下擔保提貨（或副提單背書
    ）或借款等循環使用，每筆遠期信用狀下墊付之期限最長不
    得超過180天，並以每筆遠期信用狀下匯票到期之前1日或原
    告通知之到期日為每筆債務之清償日期，立約人即被告聖霖
    公司應按實際還款當時原告外匯牌告即期賣出匯率折付新臺
    幣或以外匯清償由原告墊付之款項，遲延履行時，其遲延利
    息按到期日當天新臺幣放款基準利率加3.5%與原告外匯授信
    牌告利率比較，孰高為準。其後，被告聖霖公司於95年9月1
    8日向原告申請開發遠期信用狀押匯，扣除被告聖霖公司自
    負之保證金，及加計渠公司超押之數額後，應結匯金額為美
    金7萬80元，復經原告國外銀行於押匯日如數墊付，並應於
    到期日即96年3月12日清償。
(二)、另被告聖霖公司、乙○○及戊○○又自95年11月30日起陸續
    共同簽發本票向原告借款9筆，借款金額共計655萬357元，
    約定到期日各如附表二所示，利息均按原告訂定之基準利率
    加年息1.5%機動計算（請求時之利率，各如附表二所示）。
(三)、上開借款及進口融資外幣墊款，均約定遲延履行時，除仍按
    上開利率計息外，逾期在6個月以內者，按上開利率10%，逾
    期在6個月以上者，按上開利率20%加計違約金，如未依約清
    償，即喪失期限利益，視同全部到期。詎被告聖霖公司就上
    開美金押匯墊款及借款，均未依約清償，各尚欠墊款美金7
    萬80元及借款本金639萬5,513元，依雙方上開約定，被告聖
    霖公司即喪失期限利益，全部債務視為到期，經結算後各尚
    欠如附表一、附表二所示之本金、利息與違約金，迄未清償
    。而被告乙○○、戊○○為上開各筆債務之連帶保證人，應
    負連帶清償責任。爰依消費借貸、連帶保證之法律關係起訴
    請求，並聲明如主文所示。
二、被告聖霖公司、乙○○均未於言詞辯論期日到場，亦未提出
    書狀作何聲明或陳述。
三、被告戊○○抗辯：因被告聖霖公司與原告間為無擔保信用貸
    款，是渠於簽訂保證書及授信約定書時，原告行員即告知前
    揭文件雖未載明期限，但每年均需重新展延期限及對保，因
    此，渠僅同意為被告聖霖公司擔保1年（即93年度），亦即
    兩造間約定之保證期限，僅為期1年，自第2年起（即94年以
    後），渠未再繼續擔任被告聖霖公司之連帶保證人，故渠對
    於被告聖霖公司本件美金押匯墊款及借款債務，不負連帶保
    證之責。又被告戊○○並未簽發系爭9紙本票向原告借款，
    該等本票上關於渠之簽名及蓋章，均係偽造；且票上關於被
    告聖霖公司及乙○○之簽名及印文，亦與原告提出之保證書
    、授信約定書及進口物資融資契約書所示各該被告之簽名及
    印文，全然不同；另原告並未提出撥付款項予被告聖霖公司
    之證明，原告與被告聖霖公司間之消費借貸契約尚未成立，
    故渠就本件借款債務，自不負清償之責。再者，系爭保證書
    、授信約定書及進口物資融資契約均為定型化契約，被告戊
    ○○簽訂時，原告並未給予合理之審閱期間，且該等文件中
    復已預先訂定「連帶保證人特此聲明已於合理期間審閱前開
    全部條款內容」等類似條款，形同強制渠拋棄契約審閱期間
    ，依消費者保護法第11條之1第1、2項規定，該等文件之全
    部條款，不構成契約之內容。至系爭授信約定書第1條之約
    定，使保證人無法確實估算究應負擔多少保證債務，而處於
    不確定之狀態；而其第20條之約定，則使原告對於後續認定
    貸款契約是否為當事人所親簽之監督效果減低，均對被告戊
    ○○顯失公平，依消費者保護法第20條第1項規定，均為無
    效之約定云云。並聲明：駁回原告之訴。
四、得心證之理由：
(一)、本件原告起訴主張之事實，已據其提出外幣歷史匯率查詢單
    2紙、保證書1份、授信約定書3份、進口物資融資契約、開
    發信用狀申請書、進口單據到單通知書兼到期日通知書各1
    份、本票9紙、台幣歷史利率查詢單1紙、放款戶資料一覽表
    查詢單4紙、貸放資料查詢單19紙、墊款通知書1份、進口單
    據到單通知書客戶簽認聯1紙、往來明細查詢表19件、交易
    會計分錄清單18紙、被告聖霖公司存摺帳戶紀錄20件等件為
    證，其主張核與上開證物相符，且被告戊○○對於系爭保證
    書、授信約定書及進口物資融資契約上渠簽名之真正，並無
    爭執；又被告聖霖公司、乙○○均已於相當時期受合法之通
    知，既未於言詞辯論期日到場，復未提出準備書狀爭執，依
    民事訴訟法第280條第3項前段、第1項前段規定，視同自認
    ，故原告主張之事實，自堪信為真實。
(二)、按消費借貸之借用人應於約定期限內，返還與借用物種類、
    品質、數量相同之物，民法第478條前段定有明文；又所謂
    連帶保證，係指保證人與主債務人就債務之履行，對於債權
    人各負全部給付之責任者而言，是連帶保證債務之債權人得
    同時或先後向保證人為全部給付之請求。再按遲延之債務，
    以支付金錢為標的者，債權人得請求依法定利率計算之遲延
    利息。但約定利率較高者，仍從其約定利率；當事人得約定
    債務人於債務不履行時，應支付違約金，民法第233條第1項
    、第250條第1項分別定有明文。查本件被告聖霖公司向原告
    之美金押匯墊款及借款未依約清償，均喪失期限利益，視為
    全部到期，而被告乙○○、戊○○為上開各筆債務之連帶保
    證人，應負連帶保證之債務，均已如前述，揆諸上開說明及
    規定，被告等自應負連帶清償責任。
(三)、被告戊○○雖辯稱其所為保證，係為期1年之定期保證契約
    云云。然查，系爭保證書及授信約定書，均無任何關於保證
    期限之約定，且系爭保證書及授信約定書亦分別訂有：「連
    帶保證人今向原告保證被告聖霖公司對原告所負之一切債務
    以本金2千萬元整為限額暨其利息、遲延利息、違約金、損
    害賠償金及其他從屬於主債務之負擔，願與主債務人（即被
    告聖霖公司）負連帶清償之責任，並約定遵守左列條款：‧
    ‧‧第一條：本保證書所稱一切債務，係指債務人於現在（
    含過去所負，現在尚未清償）及將來對原告所負之借款、票
    據、墊款、透支、保證、損害賠償及其他債務。」、「本約
    定書所稱一切債務，係指立約人於現在（含過去所負，現在
    尚未清償）及將來對原告所負之票據、借款、墊款、保證等
    債務及其他債務，並包括其利息、遲延利息、違約金、損害
    賠償及其他有關費用。」（系爭授信約定書第1條約定參照
    ）等語，是兩造間上開約定之性質，應屬所謂未定期間之最
    高限額保證，其被保證之主債務在當事人約定範圍內並無須
    為現實具體決定之必要，只須預定最高限額即可，將來可發
    生之債務亦可作為保證之主債務。故此種未定期間之最高限
    額保證契約，在未經保證人依民法第754條規定終止或有其
    他消滅原因以前，所生約定範圍內而不逾最高限額者，債權
    人仍得請求保證人履行保證責任，亦有最高法院77年台上字
    第943號判例意旨足資參照。因此，被告戊○○既未曾終止
    兩造間此一未定期間之最高限額保證契約，本件又無其他契
    約消滅原因存在，則依上開保證書及授信約定書之約定，被
    告戊○○即應在2千萬元之最高限額內，對主債務人即被告
    聖霖公司現在及將來對原告所負之債務，負連帶保證責任，
    是渠辯稱本件係為期1年之定期保證契約云云，顯無足取。
(四)、其次，被告戊○○復辯稱系爭9紙本票上關於渠之簽名及蓋
    章均非真正，該等本票均係偽造，且原告亦未提出借款撥付
    證明云云。惟查，金錢消費借貸契約並非要式契約，原不以
    訂立書面為必要，是系爭9紙本票縱屬偽造，亦不當然影響
    原告與被告聖霖公司間消費借貸契約之成立生效。次查，關
    於原告已將被告聖霖公司所貸9筆借款計655萬357元，悉數
    撥入被告聖霖公司之約定銀行扣繳帳戶內之事實，已據原告
    提出交易會計分錄清單及被告聖霖公司存摺帳戶紀錄為證，
    自堪認原告與被告聖霖公司間消費借貸契約已成立生效，而
    被告戊○○依約既為被告聖霖公司對原告所負一切債務之最
    高限額連帶保證人，則於被告聖霖公司未依約向原告清償該
    等借款時，被告戊○○自應負連帶清償之責，故渠上開所辯
    ，亦不足採。至被告戊○○另辯稱兩造訂約之際，原告未給
    予合理之審閱期間，且系爭授信約定書第1條、第20條等約
    定內容，均有顯失公平情形，應屬無效之約定云云，然查，
    原告業已否認兩造訂約之際有何未予合理審閱期間情事，被
    告戊○○對此一有利於己之事實，復未積極舉證證明之，自
    無從為有利於被告戊○○之事實認定。又兩造間保證契約之
    性質，乃所謂未定期間之最高限額保證，系爭保證書復已明
    定被告戊○○所負最高責任限額為2千萬元，均已敘明如前
    ，自無渠所指不能確知所負責任額度之不公平情事；另系爭
    授信約定書第20條關於借貸戶等立約人簽名或印鑑任擇一式
    之約定，核其文義，要屬兩造關於日後授信約定往來簽名或
    用印方式之簡便約定，既未減輕或免除日後原告對保核印之
    責任，復未加重被告戊○○之責任，亦難認有何顯失公平情
    事，故被告戊○○辯稱系爭授信約定書第1條、第20條之約
    定，對渠顯失公平，應屬無效之約定云云，顯不足採。
(五)、綜上所述，被告聖霖公司前向原告之美金押匯墊款及借款，
    均未依約清償，各尚欠如主文第1項及第2項所示之本金、利
    息與違約金，迄未給付，既均已如前述，被告聖霖公司所欠
    債務金額復未逾2千萬元之最高限額，則被告戊○○依約自
    應負連帶清償責任，故被告戊○○前開所辯，均不足採。從
    而，原告依消費借貸及連帶保證之法律關係，請求被告連帶
    給付如主文第1項及第2項所示之本金、利息與違約金，均為
    有理由，應予准許。
、結論：本件原告之訴為有理由，依民事訴訟法第385條第1項
    前段、85條第2項，判決如主文。
中　　華　　民　　國　　96　　年　　8　　月　　 20　　日
                  民事第六庭    法　官　楊晉佳
以上正本係照原本作成。
如不服本判決，應於送達後20日內依對造人數檢具繕本向本院提
出上訴狀上訴於臺灣高等法院。
中　　華　　民　　國　　96　　年　　8 　　月　　20　　日
                                書記官  朱俶伶
